# 母公司向全资子公司购买全资孙公司如何账务处理？

提问人：liuyue19890630 时间：2015-01-16 20:08:51
如题，母公司向全资子公司购买全资孙公司，母公司和子公司应该分别如何进行账务处理？子公司是否涉及股权转让所得税问题？该股权转让是否应经过审计和评估？

回答人：chenyiwei
母公司个别报表层面：作为“企业合并以外的原因形成的长期股权投资”，按实际支付的购买价款确认投资成本（假设作价公允，下同）。 子公司个别报表层面：按交易价款与对应的长期股权投资成本之间的差额确认为当期投资处置损益。 母公司合并报表层面：
完全抵销该项内部交易的影响。
根据《关于中央企业国有产权协议转让有关事项的通知》（国资发产权[2010]11号）第二条规定：“中央企业在本企业内部实施资产重组，转让方和受让方均为中央企业及其直接或间接全资拥有的境内子企业的，转让价格可以资产评估或审计报告确认的净资产值为基准确定，且不得低于经评估或审计的净资产值；转让方或受让方不属于中央企业及其直接或间接全资拥有的境内子企业的，转让价格须以资产评估报告确认的净资产值为基准确定。”

提问人：liuyue19890630 时间：2015-01-20 15:08:22
终于登上来了，愁死了。谢谢陈版主。 该孙公司是该子公司唯一子公司， 8 月 31 日处置。年末该子公司是否还需要编制合并报表？
（查询过您之前的帖子，好像是不再合并）不是很明白会计准则合并财务报表：”母公司在报告期内处置子公司，编制合并资产负债表时，不应当调整合并资产负债表的期初数。母公司在报告期内处置子公司，应当将该子公司期初至处置日的收入、费用、利润纳入合并利润表。母公司在报告期内处置子公司，应当将该子公司期初至处置日的现金流量纳入合并现金流量表。“这是要求将利润表合并吗？如果不再编制合并报表，那子公司报表期初期末都只是子公司本身的了对吗？还需要和上年度的合并报表衔接吗？如果需要，应该怎样衔接呢？

回答人：chenyiwei
我理解本期还是需要编制合并利润表和合并现金流量表的。不过这个问题准则一直规定不明确，实务中的处理也是五花八门。

提问人：yiersansi1234 时间：2017-06-08 13:51:54
陈版 对于母公司向子公司购买孙公司的问题 1 、算不算同一控制下企业合并的情况，是否需要按照同一控制下企业合并处理 2 、如果不算，母公司按照孙公司的公允价值还是账面价值并入报表？ 3 、子公司出售孙公司什么情况下确认处置损益，什么情况下看做是一种权益性交易，调整资本公积

回答人：chenyiwei
1 、站在母公司角度不属于同一控制下合并，不影响合并报表。 2 、要看该交易是否具有商业实质及是否公允。

提问人：呼叫帮助 时间：2017-10-07 22:01:40
如果该孙公司是该子公司唯一子公司， 8 月 31 日处置。年末该子公司是否还需要编制合并报表？我们项目经理认为应按合并财务报表：”母公司在报告期内处置子公司，编制合并资产负债表时，不应当调整合并资产负债表的期初数。”所以还是按合并报表年初数作为期初数列式。对于年初数的问题，陈版您认为是用合并数还是子公司单户数？为什么？

回答人：chenyiwei
可参考《瑞华研究 2010 ～ 2016 汇编》之“问题3-2-131（处置唯一子公司后的报表列报）”。